【裁判字號】    95,交聲,1264
【裁判日期】    950928
【裁判案由】    交管條例聲異
【裁判全文】
臺灣板橋地方法院交通事件裁定        95年度交聲字第1264號
原處分機關  交通部公路總局臺北區監理所板橋監理站
異  議  人
即受處分人  甲○○
上列異議人因違反道路交通管理處罰條例案件，對於交通部公路
總局臺北區監理所板橋監理站於中華民國95年6 月16日所為之處
分（原處分案號：板監裁字第裁41-C00000000號）聲明異議，本
院裁定如下：
    主  文
原處分撤銷。
甲○○汽車駕駛人駕駛汽車，以其他方式造成噪音，處罰鍰新臺
幣陸仟元，應接受道路交通安全講習，並記違規點數點。
    理  由
一、原處分意旨略以：異議人即受處分人甲○○於民國95年5 月
    18日23時15分許，駕駛車號CPT-375 號重型機車，行經臺北
    縣中和市○○路○ 段3 號前，因機車發出極大聲之噪音，為
    警欄檢盤查後，以異議人有「駕駛汽車，拆除消音器造成噪
    音」之違規行為，為警於95年5 月18日填製臺北縣政府警察
    局北縣警交大字第C00000000 號舉發違反道路交通管理事件
    通知單（下稱舉發通知單）舉發，並經原處分機關於95月6
    月16日以板監裁字第裁41-C00000000號違反道路交通管理事
    件裁決書依道路交通管理處罰條例第43條第1 項第2 款之規
    定，裁處罰鍰新臺幣（下同）6,000 元，並依同條例第63
    條第1 項記違規點數3 點。
二、異議意旨略以：警察以個人感覺認伊有拆除消音器，造成噪
    音行駛之違規，卻未以分貝機測試噪音分貝量是否符合噪音
    法定標準，再加上伊無拆除消音器之事實，應改以違反道路
    交通管理處罰條例第18條變更車體舉發，為此聲明異議，請
    求撤銷原處分云云。
三、按道路交通管理處罰條例所規定之罰鍰、記點之裁罰，依94
    年2 月5 日公布，自95年2 月5 日施行之政罰法第1 條、第
    2 條第4 款之規定，係屬行政罰，而非刑罰。次按行政罰法
    第1 條、第5 條分別規定：「違反行政法上義務而受罰鍰、
    沒入或其他種類行政罰之處罰時，適用本法。但其他法律有
    特別規定者，從其規定」、「行為後法律或自治條例有變更
    者，適用行政機關最初裁處時之法律或自治條例。但裁處前
    之法律或自治條例有利於受處罰者，適用最有利於受處罰者
    之規定」，而道路交通管理處罰條例本身並未設有法律變更
    比較之規定，依該條例所屬之行政罰之性質，自應適用前開
    行政罰法第5 條有關法律變更比較之規定，而該條所規定之
    新舊法比較，係以行為時及行政機關最初裁處時之法律有變
    更為前提。查本件異議人違規之行為時係「95年5 月18日」
    ，而原處分機關之裁處時為「95年6 月16日」，參以道路交
    通管理處罰條例第43條、第63條係於94年12月28日修正公布
    ，自「95年7 月1 日」施行，可知異議人上開違規行為時及
    原處分機關裁處時，均係於新法施行前所為，是以，本件自
    無比較新舊法之問題，而應適用原處分機關裁處時之法律即
    95年7 月1 日修正前之道路交通管理處罰條例論處，合先敘
    明。
四、按道路交通管理處罰條例所稱之汽車，包括機器腳踏車，修
    正前該條例第3 條第8 款定有明文。又汽車駕駛人，駕駛汽
    車拆除消音器，或以其他方式造成噪音者，處新臺幣6,000
    以上24,000以下罰鍰，並當場禁止其駕駛；且應接受道路交
    通安全講習，另記違規點數3 點，同條例第43條第1 項第2
    款、第5 項、第63條第1 項第3 款分別定有明文。
五、經查：異議人於前開時間，騎乘上揭機車行經舉發地點，雖
    經警員楊鴻瑜舉發其有拆除消音器造成噪音之違規事由，惟
    據證人即舉發警員楊鴻瑜於本院訊問時證稱：「異議人的機
    車聲音很大，一定是消音器有問題」、「（問：消音器是放
    在機車那裡？）在排氣管的中間」、「（問：你如何認定異
    議人的消音器拆除了？）我是依照異議人騎車的聲音非常大
    聲，攔查後，發現異議人的機車的排氣管有改裝，所以才開
    單告發」等語（見本院95年9 月7 日訊問筆錄），可見證人
    楊鴻瑜雖發現異議人機車之排氣管有改裝，然並未實際查證
    異議人有無拆除消音器之違規事實，僅係依異議人機車行駛
    時所發出之聲音，臆測該機車之消音器有問題，此部分既係
    證人個人臆測之詞，自難據此認定異議人之消音器已遭拆除
    ；再者，異議人為警舉發後，於95年5 月23日至交通部公路
    總局臺北區監理所板橋監理站進行車輛檢驗，檢驗結果合格
    之情，有該站95年7 月20日北監板一字第0950050213號函暨
    車輛檢驗紀錄表各1 紙在卷可佐，是異議人前開機車既經檢
    驗合格，則異議人辯稱並未拆除消音器，僅係更換排氣管之
    詞，固堪採信。惟異議人既自承有更換排氣管之情，再參以
    證人楊鴻瑜於舉發當時，確實親耳聽聞異議人所騎機車行駛
    時發出非常大聲之聲音，始當場欄停舉發之情，已經證人楊
    鴻瑜證述明確，而證人楊鴻瑜係於執行勤務當中，偶然發現
    本件違規事實，衡情應無設詞攀誣，或虛構違規事實以陷害
    異議人之可能。再警員執行公務時，本身即受有行政懲處責
    任之監督，且其到庭具結作證，更係以刑事責任擔保其證言
    之真實性，故證人前開證述其親身見聞之內容部分，應無不
    可採信之處，足徵異議人所騎機車確有因更換排氣管之故，
    而於行車時造成噪音之情，灼然甚明。異議人猶空言辯稱其
    機車並未造成噪音，應改依變更車體之規定處罰云云，無非
    卸責之詞，殊無可採。再本件係由警員依道路交通管理處罰
    條例第43條之規定，予以掣單舉發，該條文並未規定舉發警
    員應以分貝機測試音量，而委由舉發警員在違規現場予以認
    定處理。是以，警員楊鴻瑜據此而於執行勤務時，發現異議
    人所騎機車發出震耳之音量，將之攔停後當場舉發，核與道
    路交通管理處罰條例規定之旨相符，若異議人因而另有涉及
    違反噪音管制法相關規定時，始應於環境保護機關檢測後另
    行裁罰，是異議人以本件舉發時未以分貝機測試音量檢測之
    語置辯，顯係將交通法規與環保法規之立法目的、事實認定
    與裁罰依據混淆而有誤會，上開所辯，尚難認為可採。
六、綜上所述，本件異議人所為之違規行為，應係駕駛汽車，其
    他方式（即改裝排氣管之方式），造成噪音之事實，堪可認
    定。原處分意旨誤認異議人係以拆除消音器之方式，造成噪
    音，自有未當；且又漏未依裁處時之道路交通管理處罰條例
    第43條第5 項之規定，併予裁處異議人應接受道路交通安全
    講習，亦有未洽。從而，異議人之異議雖無理由，然原處分
    既有前揭瑕疵而無可維持，即應由本院撤銷原處分，以裁處
    時之道路交通管理處罰條例第43條第1 項第2 款、第5 項、
    第63條第1 項第3 款之規定，自為裁罰如主文所示，以期適
    法。
據上論斷，應依道路交通管理處罰條例第87條第2 項，道路交通
案件處理辦法第20條，裁定如主文。
中    華    民    國    95    年    9     月    28    日
                  交通法庭    法  官  鄧雅心
以上正本證明與原本無異。
如不服本裁定，應於送達後5 日內，向本院提出抗告狀。
                              書記官  王小芬
中    華    民    國    95    年    9     月    28    日


司法院資訊處製作；財團法人民間司法改革基金會備份。
